最高法院刑事判決　　　　　　　　　　111年度台上字第1407號
上　訴　人　陳千紅




選任辯護人　簡承佑律師
上列上訴人因違反毒品危害防制條例等罪案件，不服臺灣高等法
院臺南分院中華民國110年10月20日第二審判決（110年度上訴字
第165號，起訴案號：臺灣臺南地方檢察署107 年度偵字第14365
、14980號），提起上訴，本院判決如下：
    主  文
上訴駁回。
    理  由
一、按刑事訴訟法第377 條規定，上訴於第三審法院，非以判決
    違背法令為理由，不得為之。是提起第三審上訴，應以原判
    決違背法令為理由，係屬法定要件。如果上訴理由書狀並未
    依據卷內訴訟資料，具體指摘原判決不適用何種法則或如何
    適用不當，或所指摘原判決違法情事，顯與法律規定得為第
    三審上訴理由之違法情形，不相適合時，均應認其上訴為違
    背法律上之程式，予以駁回。
二、本件原審審理結果，認定上訴人陳千紅有原判決事實欄㈠
    至㈢所載違反毒品危害防制條例、藥事法各犯行明確，因而
    撤銷第一審關於轉讓禁藥部分科刑之判決，改判仍論處上訴
    人犯轉讓禁藥罪刑；另維持第一審論以販賣第一級毒品4 罪
    刑、販賣第二級毒品1罪刑（以上5罪均量處有期徒刑）及諭
    知沒收、追徵宣告之判決，駁回其此部分在第二審之上訴，
    已載敘其調查取捨證據之結果及憑以認定各該犯罪事實之心
    證理由，就上訴人否認犯行之辯詞認非可採，亦依調查所得
    證據予以論述，有卷存資料可資覆按。
三、上訴意旨略以：㈠其具狀爭執本案通訊監察實施違反比例原
    則，原判決記載其及辯護人未於言詞辯論終結前聲明異議，
    而認有證據能力，自有違法；購毒者即證人葉俊賢、嚴崇文
    、蔡基珍偵查中之指證，僅係片面之詞，且於第一審審理時
    均推翻前供，指訴有瑕疵，卷附監聽譯文無購買毒品之暗語
    對話，無法證明雙方有約定買賣毒品並完成交易，又無查獲
    毒品、販毒工具或帳冊等其他補強證據，原審未調查釐清，
    遽為不利認定，有屬判決違背法令；嚴崇文、蔡基珍、葉俊
    賢警詢與第一審證述歧異，憑信性可疑，3 人均有施用毒品
    習慣，採尿結果俱呈毒品陽性反應，知悉供出毒品來源可獲
    減刑，警詢所陳不實，應以第一審陳述可採，原審未說明不
    採之理由；嚴崇文明知警方查訪其住處後，所證仍到場向其
    購買毒品，有違經驗法則，證人蔡基珍警詢筆錄未全程錄音
    ，員警曾告知可向檢察官請求緩起訴及不差此一件案件等情
    ，顯以不正方法取證，原審仍認有證據能力，亦屬違法；證
    人吳江賢於第一審指證與其通話結束後約30分鐘，在臺南市
    左鎮區消防隊附近雞寮向其拿取甲基安非他命，與雙方通話
    時之基地臺位置不合，指證明顯瑕疵；證人楊榮文就其入監
    執行之日期證述不一，然非重要待證事實，有關葉俊賢載運
    土方部分，審判筆錄記載有誤，原審遽以證述前後矛盾、有
    迴護可能而不採納，採證違法；㈡其與蔡基珍間監聽譯文內
    容為何，攸關其是否犯罪，應當庭勘驗監聽內容及訊問蔡基
    珍，仁享診所函覆說明服用安眠藥之生理反應係指一般人，
    非針對葉俊賢，原審就不同人服用相同安眠藥之反應並未調
    查，就嚴崇文、蔡基珍、葉俊賢之警詢供述證據，未依職權
    查明有無違法取得之情形，逕認有證據能力，均有證據調查
    未盡之違法。
四、犯罪事實之認定、證據之取捨及證明力之判斷，俱屬事實審
    法院之職權，此項職權之行使，倘不違背客觀存在之經驗法
    則或論理法則，即不違法，觀諸刑事訴訟法第155 條第1 項
    規定甚明，自無許當事人任憑主觀妄指為違法，而資為合法
    之第三審上訴理由。又因販賣毒品行為一向懸為厲禁，販毒
    者為避免遭監聽查緝，以電話聯繫時，基於默契或共識，以
    暗語代之或僅相約見面，未敘及交易細節，即可於碰面時進
    行交易，於電話中未明白陳述實情，並不違背常情，雖非直
    接可以推斷該被告之犯罪，但以此項證據與購毒者之陳述或
    其他案內證據為綜合判斷，若足以認定犯罪事實者，仍不得
    謂非補強證據。
    原判決認定上訴人上開犯行，係分別綜合上訴人部分供述、
    證人葉俊賢、嚴崇文、蔡基珍、吳江賢不利於上訴人之證詞
    、卷附相關通訊監察譯文，酌以所列其餘證據資料及案內其
    他證據調查之結果而為論斷，詳敘憑為判斷葉俊賢、嚴崇文
    、蔡基珍、吳江賢分別指證上訴人確有所載販賣毒品海洛因
    予葉俊賢、嚴崇文，又販賣毒品甲基安非他命予蔡基珍及轉
    讓甲基安非他命予吳江賢之證詞與事實相符，所為如何該當
    販賣第一級毒品、販賣第二級毒品、轉讓禁藥罪構成要件之
    理由綦詳，復說明依憑吳江賢偵審中一致之供證，勾稽相關
    通訊監察譯文內容，說明證人吳江賢指證案發當日電話聯繫
    後雙方確有見面應可採信，雖就見面之正確時間，因時間久
    遠記憶模糊，致部分陳述略有出入，無違常情，無礙於吳江
    賢指證真確性之判斷，另本於證據取捨之職權行使，對葉俊
    賢、嚴崇文、蔡基珍於第一審附和上訴人之辯詞，分別改稱
    係載土方或肥料予上訴人，或謂因服用安眠藥無法控制情緒
    而誣指上訴人，或以通話內容與毒品無關，不確定雙方有無
    見面，或稱電話中僅談及簽六合彩，證人楊榮文所稱有見聞
    嚴崇文載鳳梨植栽至上訴人住處，看過葉俊賢載土過來等旨
    說詞，如何委無足採或何以不足為上訴人有利之認定，葉俊
    賢所提「清貿企業社」之估價單，非其購買土方之證明，亦
    難執為上訴人有利之認定等各情，悉依調查所得，記明其取
    捨判斷之理由，凡此，概屬原審採證認事職權之合法行使，
    所為論斷說明，與經驗法則及論理法則俱屬無違，自不容任
    意指為違法。又：㈠依據原審筆錄之記載，上訴人及其辯護
    人係不爭執證人葉俊賢、嚴崇文、蔡基珍、吳江賢於偵訊陳
    述之證據能力，並同意原判決附表（下稱附表）三至六所示
    通訊監察譯文內容之證據能力及所載內容之正確性（見原審
    卷一第219至221、223、224頁），原判決並已記明得為證據
    之理由，與卷附資料並無不合，該等偵訊供述及譯文內容，
    經審判長於審判期日，依法踐行調查證據程序（見原審二卷
    第142至143、150 頁），賦予上訴人及其辯護人辯駁證明力
    之機會後，勾稽其他證據資料，本於確信判斷其證明力，採
    為上訴人犯罪之部分論據，要與證據法則無違。至於原判決
    併引葉俊賢、嚴崇文、蔡基珍3 人於警詢時關於主要待證事
    項與偵查供述相符之證詞為上訴人論罪之部分依據，所引警
    詢陳述因欠缺刑事訴訟法第159條之2「必要性」之要件，與
    傳聞例外之規定不合，採為論罪之部分證據，雖有未當，惟
    除去該部分之證言，綜合其等偵訊同旨之供述及卷內其他相
    關證據，亦應為相同犯罪事實之認定，該項瑕疵與判決本旨
    不生影響，尚不生採證違法之違誤。㈡附表三至五所示上訴
    人與葉俊賢、嚴崇文、蔡基珍間之通訊監察譯文雖未直接言
    及係交易毒品海洛因、甲基安非他命，惟上訴人坦認確有譯
    文內容之通話及見面之事實（見第一審卷一第100 頁，原審
    卷一第216、223、224 頁），自譯文之情節整體觀之，雙方
    對話就交易標的內容存有一定默契，僅刻意隱諱談論，客觀
    上非可僅依訊息表面文意遽然評定其實情，原審本於採證之
    職權，採信葉俊賢、嚴崇文、蔡基珍指證雙方係為毒品海洛
    因、甲基安非他命交易相約見面之證詞，認定彼等間已達成
    買賣該類毒品之合意，參酌上訴人與葉俊賢不斷聯繫見面時
    地，葉俊賢表示要載「半台」，多次催促確認上訴人是否返
    家；上訴人提及有警察至其住處敲門，提醒嚴崇文車子要停
    在外面，並稱車子太多就不好了；於蔡基珍詢問「我的方不
    方便？」，上訴人即回稱「有啦，怎麼不方便？」，蔡基珍
    又稱「那個啦」等語之前後對話脈絡、該等譯文情節整體觀
    之，認定與上訴人被訴附表一編號1至5部分之犯罪事實具有
    相當程度關聯性，雖非直接可以推斷上訴人之犯罪，但以此
    項證據與葉俊賢、嚴崇文、蔡基珍不利於上訴人之證言，或
    勾稽上訴人所稱與葉俊賢、嚴崇文、蔡基珍通話見面目的之
    辯詞前後明顯迥異，酌以案內其他證據資料綜合判斷，足以
    認定其此部分犯罪事實，以所載通訊監察譯文為論罪之補強
    證據，並無不合，無所指欠缺補強證據之違法。㈢原判決就
    附表二轉讓禁藥部分，非僅依憑上訴人部分供述、吳江賢之
    證詞及相關通訊監察譯文內容，經參酌前揭譯文備註欄記載
    上訴人手機基地臺位置、吳江賢指證與上訴人見面地點照片
    、GOOGLE地圖截圖照片、員警現場勘查照片、衛星空照圖位
    置照片等調查所得，因認上訴人當日確已依約到場交付毒品
    甲基安非他命予吳江賢等情，與卷內資料委無不合，無所指
    未依證據認定事實及理由不備之違法。㈣販賣毒品既遂罪之
    成立，以有營利為目的之賣出行為即屬成立，是否果真獲得
    利益，無礙其罪名之成立，且並不以經查獲毒品、磅秤或分
    裝袋、帳冊等物為必要之證明方法。原判決就如何認定上訴
    人有前揭販賣毒品營利之意圖，理由內已論述明白，符合論
    理法則且不違背社會經驗之合理判斷，至於實際是否獲利或
    有否查獲相關毒品、帳冊及販毒工具，無礙其犯罪事實之認
    定，亦不能資為上訴人未從事販賣毒品之有利認定，論以其
    前揭販賣第一級、第二級毒品之罪，無適用法則不當之違法
    可言。
五、刑事訴訟法所稱依法應於審判期日調查之證據，係指與待證
    事實有重要關係，在客觀上顯有調查必要性之證據而言，其
    範圍並非漫無限制，必其證據與判斷待證事實之有無，具有
    關聯性，得據以推翻原判決所確認之事實，而為不同之認定
    ，若僅枝節性問題，或所證明之事項已臻明確，或就同一證
    據再度聲請調查，自均欠缺其調查之必要性，未為無益之調
    查，無違法可言。㈠證人蔡基珍於第一審已經法官合法訊問
    ，且以證人身分具結證述，就其偵訊供述之實情，以及上訴
    人有否被訴販賣毒品等相關待證事項進行交互詰問（見第一
    審卷一第318 頁以下審判筆錄），且已翻異前詞而為上訴人
    有利之陳述在卷，已確實保障上訴人之對質詰問權，依刑事
    訴訟法第196 條規定，如別無訊問必要者，本不得再行傳喚
    ，至於原判決所採納葉俊賢、嚴崇文、蔡基珍於警詢時不利
    於上訴人之證言，因欠缺必要性要件，與傳聞例外之規定不
    合，採為論罪之部分證據，因有未當，業經除去而無礙於判
    決本旨，已如前述，原審以事證明確，未再傳喚蔡基珍調查
    ，或未就所指葉俊賢、嚴崇文、蔡基珍相關警詢證據能力判
    斷之證據為無益之調查，與應於審判期日調查之證據未予調
    查之違法有別。㈡又稽之原審筆錄之記載，上訴人及其辯護
    人對於上揭監聽譯文、仁享診所函文，或稱沒有意見，或於
    辯論終結前，未主張該部分尚有何待調查之事項，審判長於
    調查證據完畢時，詢問「尚有何證據請求調查？」亦均稱「
    沒有」（見原審二卷第150、156頁、第161 頁以下審判筆錄
    ），顯認無調查必要，原審因認此部分事實已明，未為其他
    無益之調查，無所指證據調查未盡之違法。上訴人於上訴本
    院始主張原審有此部分證據調查未盡之違法，顯非依據卷內
    資料而為指摘。
六、其餘上訴意旨，無非係對原判決已說明之事項及對於事實審
    法院取捨證據與判斷證明力之職權行使，或與判決本旨無關
    之枝節問題，持憑己見任意指為違法，且重為事實之爭執，
    難認已符合首揭法定之上訴要件，應認其之上訴為不合法律
    上之程式，予以駁回。
據上論結，應依刑事訴訟法第395條前段，判決如主文。
中    華    民    國   111    年    6     月    29    日
                  刑事第七庭審判長法  官  段  景  榕  
                                  法  官  沈  揚  仁  
                                  法  官  楊  力  進  
                                  法  官  宋  松  璟  
                                  法  官  汪  梅  芬  
本件正本證明與原本無異
                                  書記官
中    華    民    國   111    年    6     月    30    日